【裁判字號】    97,重訴,202
【裁判日期】    970811
【裁判案由】    損害賠償
【裁判全文】
臺灣臺中地方法院民事判決             97年度重訴字第202號
原      告  甲○○
                        樓
訴訟代理人  陳育仁律師
複代理人    柯劭臻律師
被      告  乙○○
訴訟代理人  江燕鴻律師
上列當事人間請求損害賠償事件，經於民國97年7月7日言詞辯論
終結，本院判決如下：
    主    文
被告應給付原告新臺幣伍萬元，及自民國97年5月7日起至清償日
止，按週年利率百分之5計算之利息。
原告其餘之訴駁回。
訴訟費用由被告負擔新臺幣參仟元，餘由原告負擔。
本判決第一項得假執行，但被告如以新臺幣伍萬元為原告預供擔
保後，得免為假執行。
原告其餘假執行之聲請駁回。
    事實及理由
甲、原告方面：
  一、聲明：被告應給付原告新臺幣（下同）8,000,000元，及
      自起訴狀繕本送達之翌日（即民國97年5月7日）起至清償
      日止，按週年利率百分之五計算之利息。並願供擔保，請
      准宣告假執行。
  二、陳述：
      （一）被告乙○○係原告甲○○之夫，二人間具有家庭暴
            力防治法第3條第1款所定之家庭成員關係。而被告
            乙○○前因對原告甲○○實施家庭暴力行為，經原
            告甲○○向鈞院聲請核發90年度家護字第50號及91
            年度家護字第861號民事通常保護令，繼於民國94
            年8月26日又另核發94年度家護字第689號民事通常
            保護令，裁定命被告乙○○不得對原告甲○○實施
            身體或精神上不法侵害之行為、不得直接或間接對
            於甲○○為騷擾行為，有效期間為一年。
      （二）被告乙○○明知上開保護令之內容，竟仍基於違反
            保護令之概括犯意：
            １、94年10月15日清晨5時許，被告乙○○返回台
                中縣大雅鄉○○路○段36巷1弄16號住處後，即
                在房間內以「討客兄」（台語）及三字經穢語
                等不堪入耳之言詞辱罵原告甲○○，繼而至廚
                房拿取菜刀，並持菜刀指向原告甲○○，喝令
                原告甲○○「不要講話」及「不要太囂張」，
                並以加害身體之事，向原告甲○○恫稱：「要
                給你好看」等語，致原告甲○○心生畏懼而危
                害於安全，而對於原告甲○○實施精神上不法
                侵害及騷擾之行為。
            ２、95年4月29日下午5時許，被告乙○○在台中縣
                大雅鄉○○路○段36巷30號工廠門口，將原告
                甲○○懸掛之「佑明環保科技有限公司」招牌
                拆下，對原告甲○○怒罵稱：「你別想霸佔劉
                家財產」等語，並在原告甲○○在場聽聞之狀
                況下，對在場之訴外人劉俊佑（兩造之子）陳
                稱：「你媽媽討客兄，我有證據，你媽媽在外
                面派人要殺我，我都知道」等語，以此方式對
                原告甲○○為騷擾行為。
            ３、95年5月1日下午1時30分許，又在同上之工廠
                ，指稱原告甲○○霸佔劉家財產等語，而對原
                告甲○○為言語騷擾。
      （三）因故意或過失，不法侵害他人之權利者，負損害賠
            償責任。違反保護他人之法律，致生損害於他人者
            ，負賠償責任。不法侵害他人之身體、健康、名譽
            、自由、信用、隱私、貞操，或不法侵害其他人格
            法益而情節重大者，被害人雖非財產上之損害，亦
            得請求賠償相當之金額。民法第184條、第195條定
            有明文，原告遭被告精神傷害，爰訴請鈞院參酌兩
            造之社經地位及財產狀況，判令被告賠償原告800
            萬元及利息。
      （四）被告雖抗辯原告之侵權行為請求權時效業已消滅，
            但原告所主張之被告上開侵害行為，係屬持續性的
            發生，而且損害之結果仍在持續狀態中，應以最後
            一次之侵權行為時點95年5月1日作為時效的起算點
            。
  三、證據：提出刑事判決、子女書信及病歷影本為證。
乙、被告方面：
  一、聲明：原告之訴及假執行之聲請均駁回，如受不利判決，
      願供擔保，請准宣告免為假執行。
  二、陳述：
      （一）民事法院應獨立認定事實，不受刑事判決之拘束。
            本件原告雖主張被告：(1)94年10月15日清晨5時許
            ，言語辱罵及恫嚇騷擾原告。(2)95年4月29日下午5
            時許，言語辱罵騷擾原告。(3)95年5月1日下午1時
            30分許，言語騷擾原告。但縱如刑事判決所示被告
            有違反保護令的情形，但該三次之行為，依刑事判
            決所認乃各別獨立存在，時效應各別計算，故其中
            之(1)、(2)部分已罹於時效。
      （二）因兩造間感情不睦，復有財產糾葛而對簿公堂，原
            告復曾於94年10月間以密集簡訊騷擾被告，致被告
            感受痛苦。兩造間既存在長期不斷之爭執，被告縱
            有情緒性字眼，亦無侵權行為之故意過失可言，難
            認被告上開言語，足使原告受有權利之侵害，原告
            泛言精神上壓力云云，請求賠償，尚非有據。亦有
            藉訴訟而壓迫被告並企圖取得金錢及財產。
  三、證據：提出實務見解、離婚民事判決及剪報影本等為證。
丙、得心證之理由：
  一、經查，兩造間具有家庭暴力防治法第3條第1款所定之家庭
      成員關係，被告乙○○前曾因對原告甲○○實施家庭暴力
      行為，原告甲○○乃向本院聲請核發90年度家護字第50
      號及91年度家護字第861號民事通常保護令在案，嗣又於
      民國94年8月26日另核發94年度家護字第689號民事通常保
      護令，裁定命被告乙○○不得對原告甲○○實施身體或精
      神上不法侵害之行為、不得直接或間接對於甲○○為騷擾
      行為，保護令之有效期間為一年。被告乙○○明知本院94
      年度家護字第689號民事通常保護令之內容，竟先後於：
      （一）94年10月15日清晨5時許，被告乙○○返回台中縣
            大雅鄉○○路○段36巷1弄16號住處後，即在房間內
            以「討客兄」及三字經穢語等不堪入耳之言詞辱罵
            原告甲○○，繼而至廚房拿取菜刀，持菜刀指向原
            告甲○○，喝令原告甲○○「不要講話」及「不要
            太囂張」，並以加害身體之事，向原告甲○○恫稱
            ：「要給你好看」等語，致原告甲○○心生畏懼而
            危害於安全，而對於原告甲○○實施精神上不法侵
            害及騷擾之行為。
      （二）95年4月29日下午5時許，被告乙○○在台中縣大雅
            鄉○○路○段36巷30號工廠門口，將原告甲○○懸
            掛之「佑明環保科技有限公司」招牌拆下，對原告
            甲○○怒罵稱：「你別想霸佔劉家財產」等語，並
            在原告甲○○在場聽聞之狀況下，對在場之訴外人
            劉俊佑（兩造之子）陳稱：「你媽媽討客兄，我有
            證據，你媽媽在外面派人要殺我，我都知道」等語
            ，以此方式對原告甲○○為騷擾行為。
      （三）95年5月1日下午1時30分許，在同上之工廠，又指
            稱原告甲○○霸佔劉家財產等語。
      對原告甲○○為騷擾行為，而違反上開民事通常保護令等
      情，除據原告陳明在卷外，核與台臺灣高等法院臺中分院
      96年度上易字第1416號刑事判決所認定之犯罪事實相符。
  二、本件原告所主張被告於上述：（一）94年10月15日清晨5
      時許，及（二）95年4月29日下午5時許，對其所為之精神
      上不法侵害及騷擾之行為部分，被告抗辯已逾2年之時效
      期間。按因侵權行為所生之損害賠償請求權，自請求權人
      知有損害及賠償義務人時起，二年間不行使而消滅，民法
      第197條定有明文。查本件損害賠償事件，係於97年4月30
      日繫屬於本院，有原告所提出蓋有本院收文章之起訴狀在
      卷可稽，原告於其所主張受有被告之上述（一）、（二）
      之侵害時，即知其損害，且亦知悉行為人即賠償義務人為
      被告，又各該侵害行為及所生之損害結果，亦非呈現持續
      或繼續之侵害狀態，然原告遲至97年4月30日始向本院提
      起本件損害賠償訴訟，故其所主張之上述（一）、（二）
      之侵害部分，已逾民法第197條規定之二年之期間而消滅
      。被告所為此部分時效抗辯，為有理由。從而，原告所主
      張之上述（一）、（二）情事之侵害請求，縱認屬實，其
      所為損害賠償之主張，亦不應准許，應予駁回。
  三、被告雖另否認有於上述：（三）95年5月1日下午1時30分
      許，在台中縣大雅鄉○○路○段36巷30號「佑明環保科技
      有限公司」工廠，指稱原告甲○○霸佔劉家財產之情事，
      並抗辯：兩造間感情不睦，復有財產糾葛而對簿公堂，因
      原告曾於94年10月間以密集簡訊騷擾被告，致被告感受痛
      苦，兩造間存在長期不斷之爭執，被告縱有情緒性字眼，
      亦無侵權行為之故意過失可言，難認被告上開言語，足使
      原告受有權利之侵害云云。但查：
      （一）前據於95年5月1日下午前往台中縣大雅鄉○○路○
            段36巷30號現場處理之警員林昭明及張來傳，於偵
            查中所證述：被告確有說原告要霸佔其財產之話語
            ，並請原告離開等語，核與證人李秋香於偵查中證
            稱：被告有向原告說原告想霸佔劉家財產等語相符
            。
      （二）被告所提出上開時間及地點所錄下之錄音內容，前
            經本院96年度易字第271號刑事庭勘驗結果，被告
            確與在場之女子間，有激烈之言語爭執，錄音內容
            與譯文亦大致相符，有勘驗筆錄附在刑事卷內可稽
            ，錄音內容亦顯示被告確有指稱原告要霸佔劉家之
            財產等語。
      （三）綜上各情，足認被告確有於95年5月1日下午1時30
            分許，在台中縣大雅鄉○○路○段36巷30號「佑明
            環保科技有限公司」工廠，與原告激烈言語爭執之
            過程中，指稱原告要霸佔其劉家財產等語無誤。
  四、「因故意或過失，不法侵害他人之權利者，負損害賠償責
      任」；「不法侵害他人之身體、健康、名譽、自由、信用
      、隱私、貞操，或不法侵害其他人格法益而情節重大者，
      被害人雖非財產上之損害，亦得請求賠償相當之金額」，
      民法第184條第1項前段、第195條第1項前段分別定有明文
      。本件被告既有於上述（三）95年5月1日下午1時30分許
      ，在台中縣大雅鄉○○路○段36巷30號「佑明環保科技有
      限公司」工廠，指稱原告甲○○霸佔劉家財產之情事，客
      觀上足認被告確有不法侵害原告名譽之情狀，且其不法行
      為與原告人格權之損害間，復有相當因果關係，被告自應
      對原告負侵權行為之損害賠償責任。原告遭被告在上述營
      業工廠及到場員警面前，以足以貶低原告名譽之言語，指
      稱原告要霸佔其劉家財產，原告精神上當感不悅，對原告
      身心自有影響而感受痛苦，是原告訴請被告賠償其因95年
      5月1日下午1時30分許遭被告指稱其霸佔劉家財產之非財
      產上之精神慰撫金，自屬有據。爰審酌卷附兩造所分別陳
      明之教育程度、身分地位、經濟狀況、本院依聲請所查調
      之兩造五年內之財產暨所得資料、被告所為不當言語內容
      及兩造間原即有其他紛爭與訴訟等一切情狀，認原告因被
      告95年5月1日所為不法侵害名譽部分，所得請求之精神慰
      撫金，應以50,000元為適當，逾此數額範圍之請求，尚非
      相當。
  五、綜上所述，原告本於侵權行為之法律關係，請求被告給付
      800萬元，就其中之5萬元範圍內，為有理由，予以准許；
      逾上開範圍之請求，則屬無據，應予駁回。又原告勝訴部
      分，因所命給付之金額未逾五十萬元，應依職權宣告假執
      行。
  六、本件事證已臻明確，兩造其餘主張及舉證，核與判決結果
      無影響，爰不逐一論述。
丁、據上論結，原告之訴為一部有理由，一部無理由，依民事訴
    訟法第79條、第389條、第392條第2項，判決如主文。
中    華    民    國    97    年    8     月    11    日
                  民事第二庭    法  官  林宗成
以上正本係照原本作成。
如對本判決上訴，須於判決送達後20日內向本院提出上訴狀。
中    華    民    國    97    年    8     月    11    日
                                書記官


司法院資訊處製作；財團法人民間司法改革基金會備份。
